---
title: "_soundmeteR_: pacote de R para calcular níveis de pressão e intensidade sonora"
subtitle: "Roteiro para a oficina do I Simpósio de Física aplicada à Ecologia e Conservação"
author: "Cassio Rachid Simões"
date: "`r Sys.Date()`"
output: 
  rmdformats::downcute: 
    number_sections: true
    self_contained: true
    thumbnails: true
    lightbox: true
    gallery: false
    highlight: tango
---

```{r setup, include=FALSE}
knitr::opts_chunk$set(echo = TRUE)
```

# Introdução

Este é um roteiro apresentando o fluxo de análises utilizando o pacote _soundmeteR_. O presente documento foi idealizado para a oficina realizada durante o I Simpósio de Física aplicada à Ecologia e Conservação, realizado em novembro de 2025 em Foz do Iguaçu-PR.

O pacote _soundmeteR_ é uma ferramenta desenvolvida em R para extração de valores de energia sonora (pressão e intensidade) a partir de gravações em formato Wave (.wav). Ele oferece uma série de funções relacionadas ao fluxo de trabalho para obtenção destas medidas, incluindo a possibilidade de calibração para o cálculo de níveis absolutos de pressão e intensidade.

# Preparação do ambiente

O fluxo de trabalho apresentado nesse documento foi pensado de maneira que os participantes possam tanto acompanhar as etapas de análise utilizando seus próprios computadores durante a oficina quanto executar de forma independente após participarem da oficina. Para isso, é necessário que os participantes tenham o _R_, versão do Rtools_ equivalente e o _Rstudio_ instalados e atualizados em suas máquinas.

Atualmente, o pacote _soundmeteR_ está disponível apenas no repositório oficial do GitHub (https://github.com/ConservaSom/soundmeteR) e para instalá-lo será necessário também a instalação do pacote _devtools_, que é utilizado para instalar pacotes diretamente do GitHub.

Nos tópicos a seguir estão descritas as etapas para a preparação do ambiente de análise.

## Programas necessários

Os programas necessários para a instalação e utilização do _soundmeteR_ são:

- R - https://cran.r-project.org/
- Rstudio - https://posit.co/download/rstudio-desktop/
- Rtools - https://cran.r-project.org/bin/windows/Rtools/ (apenas para usuários Windows)

## Instalação do devtools

O _devtools_ é um pacote essencial para usuários avançados de R, pois permite a instalação de pacotes que ainda não foram publicados no CRAN (o repositório oficial do R). Para instalá-lo, basta executar o comando comando abaixo:

```{r eval=FALSE}
install.packages("devtools")
```

## Instalação do _soundmeteR_ e suas dependências

É possível encontrar as instruções de instalação do _soundmeteR_ no repositório oficial do GitHub do pacote (https://github.com/ConservaSom/soundmeteR), mas para facilitar o processo, basta executar o código abaixo para instalar o _soundmeteR_ e todas as suas dependências:

```{r eval=FALSE}
devtools::install_github("ConservaSom/soundmeteR")
```

Para verificar se o _soundmeteR_ foi instalado corretamente, basta carregar o pacote utilizando o comando abaixo (nenhuma mensagem de erro deve ser exibida):
```{r eval=FALSE}
library("soundmeteR")
```

# Visão geral do soundmeteR

## Funções principais

## Exemplos de uso

## Calibrações

# Aplicação prática

Artigo do basileuterus

## Calibração

## 